【裁判字號】    90,訴,744
【裁判日期】    900731
【裁判案由】    偽造文書等
【裁判全文】
臺灣臺南地方法院刑事判決                            九十年度訴字第七四四號
    公訴人  臺灣臺南地方法院檢察署檢察官
    被  告  丙○○
右列被告因偽造文書等案件，經檢察官提起公訴（九十年度偵字第一四七二號、九十
年度偵字第一七七五號），本院判決如左：
    主  文
丙○○共同連續行使偽造私文書，足以生損害於他人，處有期徒刑陸月，如易科罰金
，以參佰元折算壹日。臺灣大哥大公司行動電話服務申請書及同意書上偽造之「陳金
詮」署押貳枚（另含指印貳枚）及遠傳公司行動電話服務申請書上偽造之「陳金詮」
署押壹枚、變造陳金詮身分證上丙○○之照片壹張及行動電話貳支、ＳＩＭ卡貳張均
沒收。又意圖為自己不法之所有，而侵占離本人所持有之物，處罰金參佰元。罰金如
易服勞役，以參佰元折算壹日。
    事  實
一、丙○○於民國八十九年九月間某日，在臺南市○○路與大同路之岔路口，見乙○○於同年五月被不詳人士所竊而離本人所持有之身分證、汽車、機車駕駛執照及
    行車執照各一張遭棄置路旁，乃基於意圖為自己不法所有之犯意，侵占離乙○○
    持有之上開物品於己；丙○○又因代鄰居陳金詮償還地下錢莊之本息，而持有陳
    金詮身分證一張，竟另基於意圖為自己不法所有之犯意，易持有為所有而侵占入
    己後，丙○○乃與不詳姓名、年籍，綽號「小陳」之成年男子，於九十年一月十
    六日，基於共同變造身分證之犯意，由丙○○以新臺幣（下同）二千元代價，委
    託「小陳」以換貼丙○○相片至陳金詮身分證上之方式而為變造，足生損害於陳
    金詮；並以共同偽造署押、偽造私文書、行使偽造私文書及詐欺取財之概括犯意
    ，由小陳連續於九十年一月十六日及十七日持經變造之陳金詮身分證一張，由丙○○連續偽填陳金詮欲申請行動電話之申請書，並在臺灣大哥大股份有限公司（
    下稱「臺灣大哥大公司」）之行動電話服務申請書及同意書上連續偽造「陳金詮
    」署押二枚（另含指印二枚）及遠傳電信股份有限公司（下稱「遠傳電信公司」
    ）上偽造陳金詮署押一枚，使均成一完整之私文書，而連續向遠傳電信公司申請
    門號為0000000000之行動電話，及向臺灣大哥大公司申請門號為00
    00000000之行動電話，致臺灣大哥大公司、遠傳電信公司陷於錯誤搭配
    上開門號，並分別給付ＳＩＭ卡各一張予「小陳」，足生損害予陳金詮、臺灣大
    哥大公司及遠傳電信公司。丙○○復以每支行動電話三千元代價向小陳購買該二
    支行動電話後，丙○○隨即基於意圖為自己不法所有概括犯意，持前開二支行動
    電話連續任意通訊使用，因申請人為陳金詮，致臺灣大哥大公司、遠傳電信公司
    均無從追索通話費用，丙○○則從中獲得不付通話費用之不法利益，計遠傳電信
    公司損失一千四百五十四元（公訴意旨誤為損失三萬九千九百六十一元）之通話
    費；臺灣大哥大公司則損失一千零四十八元。嗣於九十年一月十八日，丙○○駕
    駛ＴＤ─０六五一號自小客車經過新市收費站時為警攔查，在其車上扣得乙○○
    身分證、汽車、機車駕駛執照及行車執照各一張、變造之陳金詮身分證一張及行
    動電話二支（含ＳＩＭ卡共二張）。
二、案經內政部警政署國道公路警察局第五警察隊報告臺灣臺南地方法院檢察署檢察
    官偵查起訴。
    理  由
一、訊據被告丙○○於本院審理時坦承不諱（見本院九十年六月二十六日訊問筆錄）
    ，核與被害人陳金詮、乙○○於警訊中證述情節相符（見內政部警政署國道公路
    警察局第五警察隊偵查卷第九十年一月十八日偵訊筆錄、九十年一月十九日偵訊
    筆錄），且依臺灣大哥大公司及遠傳電信公司函覆有關客戶陳金詮上開行動電話
    之通話費用，臺灣大哥大公司一月份為一千零四十八元，遠傳電信公司一月份為
    一千四百五十四元，各有遠傳電信公司九十年五月十一日遠傳客發字第五０四六
    四號函及臺灣大哥大公司湯城辦公室函各一紙在卷可稽，公訴意旨固認遠傳電信
    公司損失三萬九千九百六十一元，惟查：扣除一月份帳單之一千四百五十四元，
    餘三萬八千五百零七元，係自二月份至四月份所撥打之金額，有遠傳電信公司帳
    單四紙在卷可考，而上開扣案之ＳＩＭ卡二張，自九十年一月十九日起，即移交
    臺灣臺南地方法院檢察署贓物庫保管，有卷附扣押物品清單一紙在卷可按，顯非
    被告於九十年一月十八日後所得持有使用，故上開遠傳電信公司之通話費自九十
    年一月十八日起至四月份之部分，即非屬被告持續使用中無疑，附此敘明。此外
    ，復有扣案之乙○○身分證、汽、機車駕駛執照及行車執照各一枚及變造之陳金
    詮身分證一枚及行動電話二支（含ＳＩＭ卡共二張）在卷可資佐參，事證明確，
    被告犯行堪予認定，應依法論科。
二、核被告丙○○所為，係犯刑法第三百三十七條、第二百十條、第二百十二條、第
    二百十六條、第二百十七條第一項、第三百三十五條第一項及同法第三百三十九
    條第一項、第二項之罪。被告與姓名、年籍不詳，綽號「小陳」之成年男子間，
    就變造身分證、行使變造身分證、偽造甲○○署押、偽造陳金詮申請行動電話之
    私文書、行使上開偽造私文書及詐欺取財部分，均有犯意之聯絡及行為之分擔，
    為共同正犯。被告就第三百三十七條侵占離本人持有之物、第三百三十五條第一
    項侵占陳金詮身分證及第三百三十九條第二項詐欺得利部分，係單獨正犯。被告
    先後二次行使變造身分證、偽造甲○○署押計三枚（其中臺灣大哥大公司部分偽
    造甲○○署押二枚，另含指印二枚；遠傳電信公司部分則偽造甲○○署押一枚）
    、偽造陳金詮申請行動電話之私文書、行使偽造陳金詮申請行動電話之私文書犯
    行，及以詐術使臺灣大哥大公司、遠傳電信公司陷於錯誤而交付ＳＩＭ卡各一張
    之犯行，均時間緊接，犯罪構成要件相同，顯係基於概括犯意為之，為連續犯，
    應依刑法第五十六條之規定分別論以一罪，並均加重其刑。公訴意旨漏未審酌被
    告連續以詐術使臺灣大哥大公司、遠傳電信公司陷於錯誤而給付具財產上價值之
    ＳＩＭ卡各一張部分，容有未洽，惟公訴意旨既於犯罪事實欄內既有論及搭配門
    號，而搭配門號須有ＳＩＭ卡始得撥號，此為一般公眾週知之理，是公訴意旨顯
    就ＳＩＭ卡部分亦有提起公訴，本院自得依法審酌；另就被告侵占陳金詮身分證
    部分，公訴意旨亦漏未於證據並所犯法條欄內論述，惟此部分於犯罪事實欄內已
    有論及，本院自亦得依法審理，附此敘明。又被告偽造署押共三枚（含指印二枚
    ，已如前述），均屬偽造私文書之階段行為，為偽造私文書之行為所吸收，不復
    另論；而被告變造身分證、偽造陳金詮申請行動電話之私文書，分別為行使變造
    身分證、行使偽造陳金詮申請行動電話之私文書之階段行為，變造、偽造之行為
    分別為行使之行為吸收，亦均不復另論。而被告所犯行使變造身分證、行使偽造
    私文書與詐欺取財、詐欺得利罪間，均有方法結果之牽連關係，屬裁判上一罪，
    應依刑法第五十五條牽連犯之例，從一重之刑法第二百十六條、第二百十條之行
    使偽造文書罪處斷。另被告侵占離乙○○所持有之身分證、汽車、機車駕駛執照
    及行車執照各一張，應依刑法第三百三十七條侵占遺失物罪處斷。再本院認遠傳
    電信公司固損失三萬九千九百六十一元，惟扣除一月份之一千四百五十四元，餘
    三萬八千五百零七元，係自二月份至四月份之帳單，有遠傳電信帳單四紙在卷可
    考，而上開扣案之ＳＩＭ卡二張，自九十年一月十九日起，即移交臺灣臺南地方
    法院檢察署贓物庫保管，有卷附扣押物品清單一紙在卷可按，是於同年一月十八
    日查獲被告而扣案之上開ＳＩＭ卡，自該日後所撥打之行動電話費用，應另有其
    人，顯非被告所得持有使用，附此敘明。又上開遠傳電信公司之通話費自九十年
    一月十八日起至四月份之部分，確非被告持續使用中無訛，已如前述，是公訴意
    旨認上開遠傳電信公司部分之ＳＩＭ卡一張係自始至終由被告所持有使用，顯有
    未洽，此部分應另依職權移由臺灣臺南地方法院檢察署另行偵辦，以彰法治。爰
    審酌被告犯罪之動機、目的係貪圖不法利益、手段、犯罪後之態度良好等一切情
    狀，分別量處如主文所示之刑，徒刑部分並諭知易科罰金之折算標準，罰金部分
    則諭知易服勞役之折算標準，以資儆懲。又臺灣大哥大公司行動電話服務申請書
    及同意書上偽造之「陳金詮」署押二枚（另含指印二枚，公訴意旨漏未載明）及
    遠傳電信公司行動電話服務申請書上偽造之「陳金詮」署押一枚，均應依刑法第
    二百十九條之規定宣告沒收。另扣案之變造陳金詮身分證上丙○○之照片一張及
    行動電話二支、ＳＩＭ卡二張，分為供被告犯本罪所用之物（公訴意旨認變造之
    陳金詮身分證應沒收，亦有誤會）及犯罪所得之物，且均為被告所有，業據被告
    供稱在卷（見本院九十年六月二十六日訊問筆錄），應均依刑法第三十八條第一
    項第二款之規定宣告沒收。
據上論斷，應依刑事訴訟法第二百九十九條第一項前段，刑法第二十八條、第五十六
條、第三百三十七條、第二百十六條、第二百十條、第二百十二條、第二百十七條第
一項、第三百三十九條第一項、第二項、第五十五條、第四十一條第一項前段、第四
十二條第二項、第二百十九條、第三十八條第一項第二款，罰金罰鍰提高標準條例第
一條前段、第二條，判決如主文。
本案經檢察官盧駿道到庭執行職務。
中    華    民    國      九十      年      七        月    三十一      日
                              臺灣臺南地方法院刑事第二庭
                                  審判長法  官  侯  明  正
                                        法  官  謝  瑞  龍
                                        法  官  黃  翰  義
右正本證明與原本無異
如不服本判決應於送達後十日內向本院提出上訴狀
                                        書記官  陳  金  堂
中    華    民    國      九十      年      七        月    三十一      日
附錄本案論罪科刑法條全文：
中華民國刑法第三百三十七條：
 (侵占遺失物罪)
意圖為自己或第三人不法之所有，而侵占遺失物、漂流物或其他離本人所持有之物者
，處五百元以下罰金。
中華民國刑法第二百一十六條：
 (行使偽造變造或登載不實之文書罪)
行使第二百十條至第二百十五條之文書者，依偽造、變造文書或登載不實事項或使登
載不實事項之規定處斷。
中華民國刑法第二百一十條：
 (偽造變造私文書罪)
偽造、變造私文書，足以生損害於公眾或他人者，處五年以下有期徒刑。
中華民國刑法第二百一十二條：
 (偽造變造特種文書罪)
偽造、變造護照、旅券、免許證、特許證及關於品行、能力服務或其他相類之證書、
介紹書，足以生損害於公眾或他人者，處一年以下有期徒刑、拘役或三百元以下罰金
。
中華民國刑法第二百一十七條第一項：
 (偽造盜用印章印文或署押罪)
偽造印章、印文或署押，足以生損害於公眾或他人者，處三年以下有期徒刑。
中華民國刑法第三百三十九條第一項：
 (普通詐欺罪)
意圖為自己或第三人不法之所有，以詐術使人將本人或第三人之物交付者，處五年以
下有期徒刑、拘役或科或併科一千元以下罰金。
第二項：
以前項方法得財產上不法之利益或使第三人得之者，亦同。


司法院資訊處製作；財團法人民間司法改革基金會備份。
